臺灣臺南地方法院交通事件裁定　　　 100年度交聲字第719號
原處分機關　交通部公路總局臺北區監理所
異　議　人　陳東勝
即受處分人
上列異議人因違反道路交通管理處罰條例案件，對於交通部公路
總局臺北區監理所於中華民國100 年8 月29日所為之裁決處分（
處分案號：北監自裁字第裁40－GH0000000 號），聲明異議，本
院裁定如下：
    主  文
原處分撤銷。
陳東勝汽車駕駛人駕駛汽車肇事，無人受傷或死亡而未依規定處
置逃逸，處罰鍰新臺幣參仟元，記違規點數伍點。
    理  由
一、原處分意旨略以：異議人即受處分人陳東勝（下稱異議人）
    於民國100 年4 月23日上午10時15分許，駕駛車牌號碼ZZ－
    5337號租賃小貨車，行經臺中市○區○○路155 巷前時，撞
    及案外人徐子涵所有、停放於路旁之車牌號碼035 －JLT 號
    普通重型機器腳踏車（機器腳踏車，下稱機車）肇事，無人
    受傷或死亡，而未依規定處置逃逸，為臺中市政府警察局第
    一分局逕行舉發，原處分機關交通部公路總局臺北區監理所
    認異議人前開違規事實明確，爰依道路交通管理處罰條例（
    下稱處罰條例）第62條第1 項、第68條第2 項、第24條第1
    項第1 款之規定，裁處異議人罰鍰新臺幣（下同）3,000 元
    ，記違規點數5 點，並應參加道路交通安全講習等語。
二、異議意旨略以：異議人於100 年4 月23日10時15分許，駕駛
    前開租賃小貨車，行經臺中市○區○○路155 巷，欲至巷內
    百貨公司載運貨物時，因倒車不慎而與後方之機車發生碰撞
    ，致該機車傾倒，異議人隨即下車察看，嗣見機車並無大礙
    ，即將該機車扶正，並至巷內百貨公司搬運貨物，直至同日
    11時許，始駛離上開處所。異議人並未於碰撞當時，即駛離
    現場，於同日11時許，始駛離現場，並無逃逸之意。為此，
    聲明異議，請求撤銷原處分等語。
三、按汽車駕駛人駕駛汽車肇事，無人受傷或死亡而未依規定處
    置者，處1,000 元以上3,000 元以下罰鍰；逃逸者，並吊扣
    其駕駛執照；領有汽車駕駛執照之汽車駕駛人，除駕駛聯結
    車、大客車、大貨車外之非其駕駛執照種類之車輛，違反本
    條例及道路交通安全規則之規定，應受吊扣駕駛執照情形時
    ，無因而肇事致人受傷或重傷者，記違規點數5 點。但1 年
    內違規點數共達6 點以上或再次應受吊扣駕駛執照情形者，
    併依原違反本條例應受吊扣駕駛執照處分規定，吊扣其駕駛
    執照，處罰條例第62條第1 項前段、第68條第2 項分別定有
    明文。次按，汽車駕駛人違規肇事受吊扣駕駛執照處分者，
    應接受道路交通安全講習，處罰條例第24條第1 項第1 款雖
    有明文，惟原應依處罰條例第62條裁處吊扣駕駛執照處分，
    改依處罰條例第68條第2 項規定記違規點數5 點者，既未受
    吊扣駕駛執照處分，即不符合處罰條例第24條第1 項第1 款
    規定應接受道安講習之要件（交通部100 年1 月28日交路字
    第09 90069356 號函釋，同此意旨，可資參照）。再按，發
    生道路交通事故，駕駛人或肇事人應先為下列處置：1 事故
    地點在車道或路肩者，應在適當距離處豎立車輛故障標誌或
    其他明顯警告設施，事故現場排除後應即撤除。2 有受傷者
    ，應迅予救護，並儘速通知消防機關。3 發生火災者，應迅
    予撲救，防止災情擴大，並儘速通知消防機關。4 不得任意
    移動肇事車輛及現場痕跡證據。但無人傷亡且車輛尚能行駛
    ，或有人受傷且當事人均同意移置車輛時，應先標繪車輛位
    置及現場痕跡證據後，將車輛移置不妨礙交通之處所。5 通
    知警察機關。但無人受傷或死亡且當事人當場自行和解者，
    不在此限。道路交通事故處理辦法第3 條亦有明文。
 四、經查：
   (一)異議人於100 年4 月23日10時15分許，駕駛前開租賃小貨
     車，行經臺中市○區○○路155 巷，欲至巷內百貨公司載
     運貨物時，因倒車不慎而與後方機車發生碰撞，致該機車
     傾倒，嗣異議人並未通知警察機關處理，亦未告知他人其
     有肇事之情事，即於同日11時許，駛離上開處所之事實，
     業據異議人具狀及於本院訊問時供認不諱，足見異議人於
     前揭時地駕駛汽車肇事，無人受傷或死亡以後，顯然未依
     道路交通事故處理辦法第3 條規定處置，即將前開租賃小
     貨車駛離現場而逃逸。從而，異議人於前揭時地，駕駛汽
     車肇事，無人受傷或死亡而未依規定處置逃逸之違規事實
     ，應堪認定。
   (二)至異議人雖辯稱：異議人並未於碰撞當時，即駛離現場，
     於同日11時許，始駛離現場，並無逃逸之意云云。惟查，
     異議人如無逃逸之意，理應通知警察機關警處理，豈有於
     未通知警察機關處理，亦未告知他人其有肇事之情事以前
     ，即於無人知悉其肇事之情況下，擅自將前開租賃小貨車
     駛離現場之理？可見異議人應有趁無人知悉其肇事以前，
     將前開小貨車駛離而逃逸之意，甚為明顯，異議人上開辯
     解，自不足採。
五、綜上所陳，異議人於前揭時地，確有駕駛汽車肇事，無人受
    傷或死亡而未依規定處置並逃逸之違規事實；且因異議人乃
    領有大貨車普通駕駛執照之汽車駕駛人，有證號查詢汽車駕
    駛人、交通部公路總局臺北區監理所100 年11月14日北監駕
    字第1000040116號函文各1 份在卷可按；於前開時日，則係
    駕駛聯結車、大客車、大貨車以外、非其駕駛執照種類之車
    輛即上開租賃小貨車違反處罰條例所定原應受吊扣駕駛執照
    處分之規定，並未因而肇事致人受傷或重傷，原處分機關依
    處罰條例第62條第1 項、第68條第2 項之規定，對異議人裁
    處罰鍰600 元，記違規點數5 點，核無違誤；惟原處分機關
    既依處罰條例第68條第2 項規定，對異議人記違規點數5 點
    ，而未吊扣其駕駛執照，揆諸前揭說明，即不符合處罰條例
    第24條第1 項第1 款所定之情形，不得再依處罰條例第24條
    第1 項第1 款規定，命異議人接受道路交通安全講習，原處
    分機關未予詳查，仍命異議人接受道路交通安全講習，即有
    未洽。異議人聲明異議，否認其有前開違反處罰條例第62條
    第1 項之違規事實，雖無理由，惟原處分既有上開可議之處
    ，仍應由本院將原處分撤銷，另予裁處，爰依處罰條例第62
    條第1 項、第68條第2 項之規定，並參酌違反道路交通管理
    事件統一裁罰基準表之規定，裁處如主文第2 項所示之處分
    ，以資適法。
六、據上論斷，應依處罰條例第87條第2 項，道路交通事件處理
    辦法第19條前段，裁定如主文。
中    華    民    國  100     年    11    月    29    日
                  刑事第十五庭  法  官  伍逸康
以上正本證明與原本無異。
如不服本裁定，應於送達後5日內，向本院提出抗告狀。
                                書記官   謝竣閎
中    華    民    國   100    年    11    月    30    日